【裁判字號】    97,交簡上,304
【裁判日期】    980430
【裁判案由】    過失傷害
【裁判全文】
臺灣桃園地方法院刑事判決           97年度交簡上字第304號
上  訴  人  臺灣桃園地方法院檢察署檢察官
上  訴  人
即  被  告  甲○○（原名陳宜靈）
上列上訴人因被告過失傷害案件，不服本院於民國97年8 月27日
所為之九十七年度壢交簡字第三八三號第一審簡易判決（聲請簡
易判決處刑案號：九十六年度偵字第二七二五七號），提起上訴
，本院管轄第二審合議庭判決如下：
    主  文
上訴均駁回。
    事  實
一、甲○○（原名陳宜靈）於民國96年7月22日晚上7時55分許，
    駕駛車牌號碼1891-RZ 號自用小客車，沿桃園縣楊梅鎮○○
    路由西向東方向行駛，行經桃園縣楊梅鎮○○路與新農街口
    欲左轉往新農街時，本應注意汽車行駛至交岔路口，左轉彎
    時，應距交岔路口三十公尺前顯示方向燈或手勢，行至交岔
    路口中心處左轉，並不得佔用來車道，且應注意車前狀況，
    隨時採取必要之安全措施，而依當時天候晴且夜間有照明，
    路面乾燥無缺陷，無障礙物，視距良好，客觀上並無不能注
    意之情事，竟疏未注意，於行至交岔路口中心處前，提前左
    轉彎往新農街方向行駛，適有乙○○騎乘電動車，自新農街
    由北往南行駛而來，暫停於機車停等格上，甲○○所駕車輛
    之左前輪遂擦撞乙○○所騎電動車之車頭，致乙○○因此倒
    地而受有雙足多處擦傷合併蜂窩性組織炎及靜脈炎之傷害。
    甲○○於於肇事後，在其犯行未為任何有偵查犯罪職權之公
    務員知悉前，不逃避接受裁判，向警方承認為肇事人。
二、案經乙○○訴請臺灣桃園地方法院檢察署檢察官偵查後聲請
    簡易判決處刑。
    理  由
壹、證據能力：
一、按證人依法應具結而未具結者，其證言不得作為證據，刑事
    訴訟法第一百五十八條之三定有明文。又被害人乃被告以外
    之人，本質上屬於證人，其陳述被害經過，亦應依人證之法
    定偵查、審判程式具結，方得作為證據（最高法院九十三年
    度台上字第六五七八號著有是例）。查證人即告訴人乙○○
    於96年12月18日偵查中證述被害經過時，已滿十六歲而無刑
    事訴訟法第一百八十六條不得令具結之事由存在，依前揭判
    例要旨，本應依人證之法定程式命其於具結，其證詞方得作
    為證據，惟依上開偵查筆錄之記載，檢察官並未曉諭證人乙
    ○○具結，且卷內亦無證人之結文供參，依上開規定，證人
    於偵查中之證述，即無證據能力。
二、本件認定事實所引用卷附之其餘證據，檢察官及被告甲○○
    於本院行準備程序時均同意有證據能力，且迄於本院言詞辯
    論終結前亦未提出異議，本院審酌前開證據均查無有何違反
    法定程序取得之情形，亦無顯有不可信與不得作為證據等情
    ，故均應認為有證據能力。
貳、認定犯罪事實所憑證據及理由：
一、上開事實業據被告甲○○於偵查及本院審理時均坦承不諱，
    核與證人乙○○於原審法院審理時具結後之證述相符，並有
    道路交通事故現場圖、道路交通事故調查報告表(一)、(二)、診
    斷證明書及現場與車損照片在卷供參。按汽車行駛至交岔路
    口，左轉彎時，應距交岔路口三○公尺前顯示方向燈或手勢
    ，行至交岔路口中心處左轉，並不得佔用來車道搶先左轉。
    汽車行駛時，駕駛人應注意車前狀況，並隨時採取必要之安
    全措施，道路交通安全規則第一百零二條第一項第五款、第
    九十四條第三項分別定有明文，被告駕駛自用小客車自應注
    意上述規定，以防止車禍之發生，而依當時天候晴且夜間有
    照明，路面乾燥無缺陷，無障礙物，視距良好等一切情況觀
    之（見上開道路交通事故調查報告表），並無不能注意之情
    事，惟被告竟疏未注意致與告訴人發生碰撞，是本件車禍之
    發生，被告顯有過失。又告訴人因本件車禍致傷，已如前述
    ，是被告之過失與告訴人所受傷害結果間，自具有相當因果
    關係。又本件車禍發生後，對被告所辯告訴人當時並非停在
    機車停等格乙詞，為告訴人所否認，且被告對其於車禍發生
    後已移動告訴人之電動機車乙情，亦於警詢時證述明確（見
    偵查卷第15頁反面），故本件並無證據足以證明告訴人之電
    動機車在遭被告撞擊時，非停放在機車停等格之位置，自難
    認定告訴人對本件車禍之發生與有過失。
二、綜上所述，被告之自白核與事實相符，本件事證明確，被告
    犯行堪以認定，應依法論科。
參、論罪科刑：
    核被告甲○○所為，係犯刑法第二百八十四條第一項前段之
    過失傷害罪。被告於肇事後，在其過失傷害犯行未為任何有
    偵查犯罪職權之機關或人員知悉前，不逃避接受裁判，向到
    場處理之警員承認其為肇事之駕駛人等情，有桃園縣政府警
    察局道路交通事故肇事人自首情形紀錄表在卷可稽，業已合
    於刑法第六十二條前段所定自首之要件，爰依該條規定減輕
    其刑。原審以被告罪證明確，適用刑法第二百八十四條第一
    項前段、第四十一條第一項前段、第六十二條前段，刑法施
    行法第一條之一第一項、第二項前段，並衡酌被告已先行支
    付八十七萬元予告訴人作為賠償，且雙方因對於賠償金額未
    能達成共識致未能和解等情，量處被告拘役五十五日，並諭
    知易科罰金之折算標準為一千元折算一日，核其認事用法均
    無不合，量刑亦無不當。告訴人乙○○雖稱其下肢因本件車
    禍受傷後未能復原且被告迄未與其和解，原審量刑即有過輕
    而請求公訴人提起上訴，且被告亦以其與告訴人洽商和解十
    次，但因告訴人要求保險金全部給付而未達成，原審判決量
    刑即有過重為由提起上訴。惟告訴人因本案所受傷害經治療
    後，右手、右頸部及雙下肢功能正常，並無異常不適等情，
    有財團法人長庚紀念醫院（林口）分院98年3 月25日長庚
    院法字第0263號函文在卷可稽，且原審於科刑時業已審酌被
    告與告訴人間賠償及和解情形，所量之刑並無不當乙節，已
    如前述，故本件公訴人及被告分別指摘原決不當，求予撤銷
    改判，均無理由，應予駁回。
據上論斷，應依刑事訴訟法第四百五十五條之一第一項、第三項
、第三百六十八條，判決如主文。
本案經檢察官周芝君到庭執行職務。
中    華    民    國    98    年    4     月    30    日
                  交通法庭審判長法  官  魏于傑
                                法  官  許雅婷
                                法  官  李文娟
以上正本證明與原本無異。
如不服本判決應於收受判決後10日內向本院提出上訴書狀，並應
敘述具體理由；其未敘述上訴理由者，應於上訴期間屆滿後20日
內向本院補提理由書（均須按他造當事人之人數附繕本）「切勿
逕送上級法院」。
                                書記官  蕭秀蓉
中    華    民    國    98    年    5     月    5     日
附錄本案論罪科刑法條全文：
刑法第二百八十四條第一項


司法院資訊處製作；財團法人民間司法改革基金會備份。
